臺灣高等法院高雄分院民事判決　　　九十一年度訴易字第八號
　　原　　告　甲　○
　　被　　告　乙○○
右被告因毀損案件，經原告提起附帶民事訴訟，由刑事庭裁定移送前來，本院判決如
左：
被告應給付原告新台幣拾陸萬肆仟玖佰玖拾肆元，及自民國九十年八月十五日起，至
清償日止按年息百分之五計算之利息。
原告其餘之訴及原告假執行之聲請均駁回。
訴訟費用由被告負擔分十之九，餘由原告負擔。
甲、原告方面：
一、聲明：
　(一)被告應給付原告新台幣（下同）十九萬一千四百五十元，及自附帶民事訴訟狀繕
　　本送達之翌日起，至清償日止按年息百分之五計算之利息。
　(二)請准供擔保宣告假執行。
二、陳述：
　(一)被告之妻鄭月琴於民國八十七年十月間，將被告所有坐落高雄市○○○路五三六
　　號房屋以每月租金二萬元之代價出租予原告經營「上好快餐店」之用，租期自八
　　十七年十月十五日起迄九十年十月十五日止，原告亦依租賃契約之約定，交付四
　　萬元之押租金，嗣被告於假釋出獄後，即不願續租，雙方因終止租約引發押租金
　　返還之糾葛，被告為迫使原告離去，於八十八年八月十九日，向台灣電力股份有
　　限公司（下稱台電公司）申請將上述出租之房屋予以斷電，致原告無法繼續營業
　　，而將桌椅、冰箱、碗盤等如附表所示之生財器具放置在該屋內。
　(二)嗣被告為將其所有上開房屋出租予他人，竟於八十八年十二月一日中午十二時許
　　，趁原告已不在該處營業之際，雇用不知情之二名工人，將如附表所示之物品全
　　數載至不詳處所丟棄，同日，原告經其先前在此經營餐飲店之消費顧客告知，而
　　得知上情，因忙於生意，乃囑原告之夫李桂森前往查看，李桂森於當日約下午一
　　時許抵達時，站立在被告所出租前揭房屋對面路旁（即九如一路）發現有貨車司
　　機正搬運原告放置於屋內之物品，惟懼於其先前曾出面與被告理論，遭被告持四
　　角型木棍毆打致身體多處成傷，因而不敢出面制止，旋即將其所目睹之情事告知
　　原告，原告於收攤後即與友人黃昭順同日下午二時許抵達現場，惟所放置如附表
　　所示物品已不知去向，致原告受有財產上損害，而上開事實業經刑事判決認定在
　　案。
　(三)被告之不法行為與原告之損害間有相當因果關係，被告對原告之侵權行為實可認
　　定，原告依民法侵權行為之規定，自得請求被告負損害賠償之責任。
　(四)對被告抗辯所為之陳述：
　1.被告所主張附表所示編號七之四口爐俱係被告趁原告不在的時候，自行放置另一
　　個四口爐在原告住處外之牆壁旁並加以拍照。
　2.部分遭被告損害之物品係在大賣場或百貨公司所購買，發票已經遺失，大賣場或
　　百貨公司均無法再開立收據，另部分物品係向「傑森公司」購買，因傑森公司已
　　倒閉，也無法開立相關單據證明。
三、證據：
　　除引用刑事案件之證據外，另提出估價單、出貨單、收據等相關單據之影本共六
　　紙為證。
乙、被告方面：
一、聲明：
　　(一)原告之訴及假執行之聲請均駁回。
　　(二)訴訟費用由原告負擔。
　　(三)如受不利判決，願供擔保免假執行。
二、陳述：
　 (一)原告僅在系爭房屋營業到八十八年六月十六日，因生意不好無法繼續營業，其
　　 自行將所有東西搬走後誣陷被告，被告未為毀損犯行，於八十八年十二月五日
　　 將系爭房屋出租予陳俊銘經營洗車店之前，將系爭房屋交陳俊銘整理時，房屋
　　 內即無原告所指之物品，其所提出之照片並非在其所出租之房屋內拍攝云云。
　 (二)原告所主張遭被告毀損之附表所示編號七之四口爐經其至原告住處外查訪結果
　　 ，發現棄置於原告住處外之牆壁旁，被告有照相為證，足徵附表所示之物品均
　　 早已為原告所搬走。
　 (三)原告就附表所示之部分物品未提出單據，無法證明其損害。
三、證據：聲請訊問原告所提出開立上開單據之商店負責人。
丙、本院依職權調閱本院九十年度上易字第一三一七號刑事卷全卷（內含臺灣高雄地
　　方法院檢察署八十九年偵字第四一五四號偵查卷、臺灣高雄地方法院八十九年度
　　易字第二三四四號刑事卷、臺灣高雄地方法院高雄簡易庭八十九年雄簡字第四三
　　二號刑事卷）。
　　理　　　由
一、本件原告主張：被告與伊簽立三年租約，在租期尚未到期之前，被告即要求伊搬
　　離，且拒不返還押租金，雙方因而發生爭執。被告於八十八年十二月一日，趁原
　　告已不在高雄市○○○路五三六號營業之際，竟雇用不知情之二名工人，將如附
　　表所示之物品全數載至不詳處所丟棄，致原告受有財產上之損害，爰依民法第一
　　百八十四條第一項前段侵權行為之法律關係，請求被告賠償十九萬一千四百五十
　　元及法定遲延利息利息等語。
二、被告則辯以：原告僅在系爭房屋營業到八十八年六月十六日，早於八十八年六月
　　底即自行將附表所示之物品搬走，伊於八十八年十二月五日將系爭房屋出租予陳
　　俊銘經營洗車店之前，將系爭房屋交陳俊銘整理時，房屋內即無原告所指之物品
　　，原告所提出之照片並非在其所出租之房屋內拍攝云云。
三、被告雖抗辯未毀損如附表所示之物，原告係自行搬離云云，惟查：
　(一)被告之妻鄭月琴於八十七年十月間，將原告系爭房屋以每月租金二萬元之代價出
　　租予告訴人甲○使用，租期自八十七年十月十五日起迄九十年十月十五日止，甲
　　○亦依租賃契約之約定，交付四萬元之押租金之事實，有租賃契約書附卷可憑（
　　見臺灣高雄地方法院檢察署上開偵卷第四頁），並為被告於刑事案件中所是認。
　　被告因認原告未支付水電費及房租，而於八十八年八月十九日向台電公司申請將
　　系爭出租房屋予以斷電，致原告無法繼續營業之事實，已據被告於本院刑事庭調
　　查時陳明在卷（見本院上開刑事卷第二五頁）。核與原告指稱因遭被告申請電力
　　公司將系爭房屋斷電致其無法營業之情事相符，是原告係於八十七年十月間起至
　　八十八年八月間止，在系爭房屋內經營自助餐店之事實，堪以認定。
　(二)原告於系爭屋屋遭台電公司斷電無法營業後，迄於八十八年十月五日止，其經營
　　自助餐店所需如附表所示大部分之生財器具仍放置於所承租之系爭房屋內之事實
　　，業據其提出照片二十三幀附卷可憑（見本院上開刑事卷第八五頁、第一二二頁
　　至一二七頁），經核照片上顯示之拍攝日期，其中三幀為八十八年八月十八日、
　　同年月二十一日、同年月二十三日，其餘之日期均為八十八年十月五日，有前揭
　　照片在卷可稽。而該照片確係在被告出租之系爭房屋內所拍攝之事實，亦經與原
　　告在系爭房屋內清點物品之證人謝林鳳菊於高雄地方法院刑事庭中證稱：在店裡
　　拍照時我都在場，是告訴人（即原告）自己拍的，照片裡的東西當時都在等語（
　　見原審上開刑事卷第七十一頁）；及於本院刑事庭證稱：有去清點，是我點的，
　　都有拍照，有炒菜爐、桌子、油炸爐、椅子、盤子、碟子、四個爐子等，還有很
　　多東西我不記得，還有一台冰箱等語屬實（見本院上開刑事卷第一一一頁）。再
　　經本院刑事庭法官現場履勘結果，被告所出租之系爭房屋右側（面向九如路）牆
　　壁近鐵門處有二座電源開關，此有本院刑事庭勘驗筆錄所附照片在卷可按（見本
　　院上開刑事卷第一六六至一六七頁）。經核原告所提出之前揭照中之一幀有二座
　　形狀、按裝之位置完全相同之電源開關相符，參以該照片拍攝之日期，除其中二
　　幀係於八十八年八月十八日、同年月二十一日（上開二幀與原告所遺物品無關）
　　所拍攝，而被告亦自承係於其所出租之系爭房屋內拍攝；另外一幀有關電冰箱之
　　照片係於八十八年八月二十三日所拍攝者外，其餘均係在八十八年十月五日拍攝
　　之情形觀之，原告所提出拍攝日期為八十八年十月五日之照片應係同日內連續於
　　同一地點拍照而成無訛。再者，原告係於八十七年十二月二十日起迄於八十八年
　　八月十六日止，經營自助餐店未辦營業登記，經高雄市稅捐稽徵處科處罰鍰三千
　　元之事實，亦有該處函文附卷可憑（見原審上開刑事卷第六三頁），且被告係於
　　八十八年八月十九日聲請台電公司將對系爭房屋辦理停電，已如前述，則果如被
　　告所辯，原告只營業到八十八年六月十六日，且於同年六月底自行將東西搬走，
　　則其何需大費周章聲請電力公司斷電以迫使告訴人離去？是被告辯稱，原告所有
　　如附表所示物品早於八十八年六月底即搬走離去轉賣他人，照片非在其所有系爭
　　房屋內拍攝云云，自不足採。
　(三)又證人即原告之夫李桂森於檢察官偵查中、原審及本院刑事庭審理時證稱：「案
　　發當天有人告訴我們，有人在搬我們的東西，我才在中午十二點多過去看，我看
　　到被告雇了二台車在搬東西，因怕被告打，所以不敢阻止」、「因我眼睛不好，
　　沒辦法看到車牌號碼，只看到有二台車搬東西，被告在廚房後面門看司機搬東西
　　，二個司機在搬東西。因為車子是直的，我看不到車牌，我回去後告訴我太太（
　　即原告），我太太在下午二、三點帶黃昭順過去，被告還拿鐵鍊要打黃昭順，我
　　太太有報警，因我太太做生意，二、三點才過去，我看一部車搬完開走，另一部
　　還在搬」、「我去的時侯發現二輛車子在那邊，有一部已經裝好東西要走了，另
　　外一輛車子開好才要裝貨而已」各等語（見上開偵查卷第十七頁背面、原審上開
　　刑事卷第六十八頁以下、本院上開刑事卷第一一四頁）。核與原告所指訴係因有
　　客人看見而打電話告知，因生意忙，才叫其先生先行前往等語相符。再者，證人
　　黃昭順於檢察官偵查及原審刑事庭審理中亦證稱：當天下午一點多，甲○（即原
　　告）託我去載東西，房東乙○○（即被告）說東西已載去丟了，甲○問乙○○為
　　何東西已不見了，乙○○說東西已拿去丟掉了，沒有說丟到哪裡，而且乙○○還
　　很兇，要拿鐵鍊打我們等語（見上開偵卷第二十二頁背面、原審刑事卷第八二頁
　　），參以被告於原審刑事庭審理時供稱：黃昭順過去時，陳俊銘說有人要找我，
　　當時陳俊銘在整理店面等語觀之，證人黃昭順確有陪同原告前往我出租之系爭房
　　屋無訛。因之，證人黃昭順與原告所述抵達系爭房屋之時間雖不甚一致，惟被告
　　既確曾目睹黃昭順前往系爭房屋，證人黃昭順所證仍堪採信。另證人李桂森前此
　　確曾於八十八年七月十七日上午，在原告所承租之系爭房屋騎樓下，因被告指摘
　　原告不當使用所出租之房屋而與原告爭執時，出面與乙○○理論，遭乙○○持四
　　角型木棍毆打致身體多處成傷，被告亦因傷害李桂森案件，經本院刑事庭以八十
　　九年度上易字第二０九八號判決判處有期徒刑五月確定之事實，有判決書附於刑
　　事卷可憑，而原告確有向所轄高雄市政府警察局三民第二分局報案之事實，亦有
　　員警工作紀錄簿附於原審刑事卷可按（見原審上開刑事卷第三六頁）。是證人李
　　桂森所證因怕遭被告毆打而不敢出面制止，其妻有報案等語，亦非無據，是其所
　　證亦堪採信。
　(四)另被告辯稱，原告所訴失竊之「四口爐」經其至原告住處外查訪結果，發現棄置
　　於原告住處外牆旁，足徵附表所示之物品早已為原告所搬走，並提出其在原告住
　　處拍攝之照片四幀證云云（見本院上開刑事卷第六七頁）。惟為原告所否認，並
　　提出所使用爐子之照片一幀為證（見本院上開刑事卷第八五頁）。經核原告與被
　　告所提出照片上之爐子觀之，外觀上雖均係「四口爐」，惟原告所提出照片上之
　　爐子較被告所拍攝照片上之爐子為新，是二者顯非同一，且證人謝林鳳菊亦於刑
　　事案件中到庭證稱：原告所提出十月十八日照片上的爐子才是我們營業用之爐子
　　等語，是被告此部分所辯亦無可採。
　(五)綜上，被告所辯：並未毀損原告之物品云云，尚難採信。而原告主張被告上開毀
　　損之事實，亦經臺灣高雄地方法院及本院分別以八十九年度易字第二三四四號及
　　九十年度上易字第一三一七號刑事判決判處被告毀棄他人所有物，處有期徒刑五
　　月，如易科罰金以三百元折算一日確定在案，此有上開本院刑事判決書乙份附卷
　　可稽，並經本院調取該刑事案全卷查證屬實，是原告主張被告有侵權行為之事實
　　，堪認為實在。
四、按因故意或過失不法侵害他人之權利者，負損害賠償責任；不法毀損他人之物者
　　，被害人得請求賠償其物因毀損所滅失之價金，民法第一百八十四條第一項前段
　　、第一百九十六條分別定有明文。經查，被告毀損原告如附表所示之物，已如前
　　述，對於原告因而所受之損害，自應負損害賠償責任。茲應審酌者，為原告所得
　　請求賠償之金額。
五、次按當事人已證明受有損害而不能證明其數額或證明顯有重大困難者，法院應審
　　酌一切情況，依所得心證定其數額，民事訴訟法第二百二十二條第二項定有明文
　　。原告主張其遭被告毀損如附表所示之物品價值共計為十九萬一千四百五十元（
　　詳見附表），然為被告所否認，衡諸原告自經營自助餐店至事發當時，已歷經八
　　個月以上，其購買當時所持之發票、收據等，未加以保留，至事後部分無法補開
　　立一事與常情相符，是雖其未能舉證證明如附表所示各該物品原購買時之種類、
　　品質、大小、廠牌、功能等項，以供核定價額參酌。然原告確受有損害，祇係證
　　明其數額顯有重大困難而已，依上說明，本院應審酌一切情況，依所得心證定其
　　數額，而判決給付。查原告就其受損之物，已於本院刑事庭中提出照片二十三幀
　　為證，相片內容包括：四口爐、冰箱、電話、二口流理台、炒菜爐、油炸爐、鍋
　　鼎、碗盤、桌椅、床組、電話、茶桶、工作台等物（附於本院上開刑事卷第八五
　　頁、第一二二頁至一二七頁），且證人即與原告在系爭房屋內清點物品之證人謝
　　林鳳菊有於本院刑事庭證稱：有去清點，是我點的，都有拍照，有炒菜爐、桌子
　　、油炸爐、椅子、盤子、碟子、四口爐、一台冰箱等，還有很多東西我不記得等
　　語（見本院上開刑事卷第一一一頁），已如前述，並經前開刑事判決認定被告有
　　毀損如附表所示編號一至標號二十五（除編號十六）之物品在案。又附表所示之
　　部分物品，業提原告出估價單、出貨單、收據等五紙為證（另有一紙係慶璉電訊
　　股份有限公司之安裝費與附表所示之物無關），內容包括：其所購買之辦公桌、
　　床頭底、工作台、二口流理台、鐵櫥、保溫鍋、油炸爐、四口爐餐桌、碗盤、器
　　皿、鋁架等物品及所支付之價額，共十四萬五千七百八十元（27750+7000+80000
　　+11030+15000=145780）（見本院卷第三十八頁至第四十三頁），並經證人即開
　　立購買餐桌收據予原告之「松農家具店」負責人孫士哲於本院中到庭證稱：是我
　　開立的收據，內容所載係實在的，因為我是傢俱行老闆兼送貨員，這六張桌子是
　　組合式的，桌腳必須要鎖住，是我自己鎖的，所以我還記得，我所賣給原告的餐
　　桌都是新的等語明確（見本院卷第五十六、五十七頁），核與收據所載一致。既
　　提出單據之部分已有部分證人到庭證述無訛，而其餘未能提出單據之物品，衡諸
　　常情，均係原告開設自助餐店所必需之生財器具，且扣除有提出單據部分物品之
　　總額，共餘約四萬元左右，價額尚稱合理，是認原告所主張如附表所示編號一至
　　標號二十五（除編號十六）遭被告毀損之物品及其價額（共十八萬五千二百五十
　　元）堪予採信。至附表所示編號十六（燉鍋）與原告於刑事案件中之指訴有異，
　　且與刑事判決附表編號十六（白鐵茶壺）所認定遭被告毀損之物並不相符合，另
　　原告於刑事案件審理中未曾主張附表編號第二十六（其他大小鍋具、洗菜用具、
　　自助餐店用品）之物品遭被告毀損，且亦未具體指明品名及數量，又原告就編號
　　十六及二十六之物品，於本院中仍無提出相關證據足資證明有遭被告毀損，故其
　　此二項之請求（附表所示編號十六、二十六）應予剔除。
六、再者，損害賠償之目的在於填補被害人所受之損害，而非使其因此更受利益。系
　　爭房屋依上開租賃契約書及原告所述可知原告係於八十七年十月開始承租，經營
　　「上好快餐店」，則自八十七年十月間起至八十八年八月間遭台電公司斷水斷電
　　無法經營止，已經過十個月，依行政院所頒布之「固定資產耐用年數表」：(一)附
　　表所示編號二至編號二十五（除編號十六）計十八萬五千二百五十元部分：屬第
　　三類機械與設備第十九項「其他機械及設備」之「器具（含生財器具）」，耐用
　　年數為五年，有該年數表在卷可查；再依行政院所頒布之「固定資產折舊率表」
　　，採平均法計算，每年折舊為千分之二○○，有該折舊率表在卷可查，則依此計
　　算，上開之折舊共計二萬九千六百四十元（185250X 200/1000 X0.8 =29640），
　　則原告此部分之損害為十五萬五千六百十元（000000-00000 =155610），故其請
　　求於十五萬五千六百十元範圍內為有理由，應予准許，逾此範圍之請求，核屬無
　　據，應予駁回。(二)另附表所示編號一（床組）計一萬零二百元部分：上開床組屬
　　第一類第二項「房屋附屬設備」之「其他」，耐用年數為十年，有該年數表在卷
　　可查；再依行政院所頒布之「固定資產折舊率表」，採平均法計算，每年折舊為
　　千分之一○○，有該折舊率表在卷可查，則依此計算，上開床組，已經過九個月
　　，已如上述，其折舊為八百一十六元（10200 X 100/1000 X 0.8 =816），則原
　　告此部分之損害為九千三百八十四元（00000-000= 9384），故其請求於九千三
　　百八十四元範圍內為有理由，應予准許，逾此範圍之請求，為無理由，應予駁回
　　。
七、綜上所述，原告所得請求被告賠償之金額應合計為十六萬四千九百九十四元（
　　155610+9384=164994）。從而，原告本侵權行為之法律關係，請求被告給付十六
　　萬四千九百九十四元及自附帶民事起訴狀繕本送達之翌日（即九十年八月十五日
　　）起至清償日止，按年息百分之五計算之利息，為有理由，應予准許；逾此部分
　　之請求，為無理由，應予駁回。又本判決原告勝訴部分，因金額未逾一百五十萬
　　元，判決後被告依法不得上訴第三審而告確定，自無假執行之必要，原告就此部
　　分聲請宣告假執行，核無必要，應予駁回，至原告敗訴部分其假執行之聲請，已
　　失所附麗，亦應併予駁回。
八、據上論結：本件原告之訴為一部有理由，一部無理由，依民事訴訟法第七十九條
　　但書，判決如主文。
中　　華　　民　　國　　　　九十一　　　年　　　六　 　 月　　 十九　　 日
　　　　　　　　　　　　　　　　　　　臺灣高等法院高雄分院民事第五庭
~B1審判長法官　蔡明宛
~B2法　　　官　周慶光
~B3法　　　官　黃科瑜
右為正本係照原本作成。
兩造均不得上訴。
中　　華　　民　　國　　　　九十一　　　年　　　六　　　月　　二十一　　日
~B法院書記官　蘇恒仁
附表：
┌──┬────────┬─────┬───────┬──────┐
│編號│物 品 名 稱     │ 數  量   │   單  價     │  總  價    │
├──┼────────┼─────┼───────┼──────┤
│一  │床組            │ 一組     │  10200元     │  10200元   │
├──┼────────┼─────┼───────┼──────┤
│二  │冰箱            │ 一台     │  15000       │  15000     │
├──┼────────┼─────┼───────┼──────┤
│三  │炒菜爐          │ 一台     │  20000       │  20000     │
├──┼────────┼─────┼───────┼──────┤
│四  │油炸爐          │ 一台     │  35000       │  35000     │
├──┼────────┼─────┼───────┼──────┤
│五  │保溫菜架        │ 一台     │  1200        │   1200     │
├──┼────────┼─────┼───────┼──────┤
│六  │保溫架蓋        │ 一台     │  4000        │   4000     │
├──┼────────┼─────┼───────┼──────┤
│七  │四口爐          │ 一台     │  3600        │   3600     │
├──┼────────┼─────┼───────┼──────┤
│八  │工作台          │ 一台     │  5200        │   5200     │
├──┼────────┼─────┼───────┼──────┤
│九  │二口流理台      │ 一台     │  3200        │   3200     │
├──┼────────┼─────┼───────┼──────┤
│十  │大桌            │ 六個     │  5000        │   30000    │
├──┼────────┼─────┼───────┼──────┤
│十一│小桌            │ 三個     │  850         │   2550     │
├──┼────────┼─────┼───────┼──────┤
│十二│辦公椅          │ 二十四個 │  1000        │   24000    │
├──┼────────┼─────┼───────┼──────┤
│十三│高小椅          │ 十二個   │  100         │   1200     │
├──┼────────┼─────┼───────┼──────┤
│十四│鐵櫥            │一個      │  2000        │   2000     │
├──┼────────┼─────┼───────┼──────┤
│十五│電話            │一台      │  2200        │   2200     │
├──┼────────┼─────┼───────┼──────┤
│十六│燉鍋            │一個      │  1200        │   1200     │
├──┼────────┼─────┼───────┼──────┤
│十七│白色餐盤        │四十一個  │   200        │    8200    │
├──┼────────┼─────┼───────┼──────┤
│十八│鼎（大、中、小）│各一個    │              │    5000    │
├──┼────────┼─────┼───────┼──────┤
│十九│大油盤          │二個      │   500        │    1000    │
├──┼────────┼─────┼───────┼──────┤
│二十│十二吋大盤      │十二個    │   400        │    4800    │
├──┼────────┼─────┼───────┼──────┤
│二一│十二吋深盤      │四個      │   500        │    2000    │
├──┼────────┼─────┼───────┼──────┤
│二二│大碗            │二十個    │   100        │    2000    │
├──┼────────┼─────┼───────┼──────┤
│二三│中碗            │十八個    │    50        │    900     │
├──┼────────┼─────┼───────┼──────┤
│二四│茶桶            │一個      │    1000      │    1000    │
├──┼────────┼─────┼───────┼──────┤
│二五│涼椅            │一個      │    1000      │    1000    │
├──┼────────┼─────┼───────┼──────┤
│二六│其他大小鍋具、洗│          │              │    5000    │
│    │菜用具、自助餐店│          │              │            │
│    │用品            │          │              │            │
└──┴────────┴─────┴───────┴──────┘
                                                                        Ｈ
